臺灣高等法院高雄分院刑事裁定　　　　 96年度交抗字第120號
抗　告　人
即受處分人　甲○○
上列抗告人因違反道路交通管理處罰條例聲明異議案件，不服臺
灣高雄地方法院中華民國96年5 月31日裁定（96年度交聲字第33
5 號），提起抗告，本院裁定如下：
    主  文
抗告駁回。
    理  由
一、抗告意旨略以：抗告人即受處分人甲○○因未闖紅燈而拒簽
    警員所開罰單，未料，事後卻收到闖紅燈及未帶行、駕照和
    手持行動電話等3 張罰單，抗告人認為警員加開之2 張罰單
    有偽造文書及偽證之罪嫌，況且警員取締交通違規，應負舉
    證責任，如加強錄音、錄影或雷射測速照相、路口監視器等
    ，不得僅憑個人證詞而逕行舉發，以免造成民怨，為此提起
    抗告，請求撤銷原裁定，另為適法之裁定云云。
二、按汽車行駛，行車執照未隨車攜帶，處新台幣300 元以上60
    0 元以下罰鍰；次按汽車駕駛人，駕駛汽車未隨身攜帶駕駛
    執照，處新台幣300 元以上600 元以下罰鍰；又按汽車駕駛
    人於行駛道路時，使用手持式行動電話進行撥接或通話者，
    處新臺幣3,000 元罰鍰；末按汽車駕駛人，行經有燈光號誌
    管制之交岔路口闖紅燈者，處新臺幣1,800 元以上5,400 元
    以下罰鍰；道路交通管理處罰條例第14條第2 款、第25條第
    3 款、第31條之1 第1 項、第53條第1 項分別定有明文。
三、經查：
（一）抗告人於96年1 月31日上午11時35分許，駕駛車牌號碼9M
      -2332 號自用小貨車，行經高雄市○○區○○路與廠邊路
      口時，有闖紅燈、行駛中撥接行動電話及行車執照、駕駛
      執照未隨車攜帶等違規行為，除有高雄縣政府警察局高市
      警交字第B00000000 、B00000000 、B00000000 號舉發違
      反道路交通管理事件通知單3 紙、高雄市政府警察局小港
      分局96年3 月6 日高市警港分六字第0960004532號書函附
      卷可參外，並有證人即當天逕行舉發之高雄市政府警察局
      小港分局漢民派出所警員翁文彥亦於原審調查時到庭具結
      證稱：當天我服交整勤務，準備到本件違規路口執勤時，
      異議人手持行動電話開車且闖紅燈，我一路尾隨，攔下異
      議人，異議人回頭看燈號，燈號已經轉換，我請異議人下
      車，並請其出示行照駕照、異議人拒不出示，且堅稱自己
      並未闖紅燈及使用手持式行動電話，嗣請異議人出示證件
      ，異議人亦不配合，我詢問異議人之姓名，並以警用電腦
      查詢車籍資料，車主係異議人無誤，經透過同事查詢異議
      人之年籍回報後，我始記載異議人之年籍及違規事實開單
      舉發等語（見原審卷第20頁）。且抗告人於原審卷第10頁
      所附之96年2 月13日交通違規陳述及查詢單內，自述「…
      一下車警員要我拿駕照，我說未帶，…而且行照和強制保
      險單一直都放在車內箱子裡，警員當時並未要我出示，不
      是未帶。」云云；但抗告人又於聲明異議狀記載「記得當
      天路況不熟，一路上車不是開得很快，半途因朋友打電話
      關心，途中有停下來裝耳機，繼續行駛，忽然警員從後方
      將我攔下來…後來他要我拿證件，我便往車上拿去，上車
      找到證件，他看了看告訴我可以走了，…」，有該聲明異
      議狀在原審卷第5 頁足考，因此警員究竟有無要抗告人出
      示行車執照等證件？抗告人有無出示？其先後所述相互矛
      盾。參以證人翁文彥與抗告並無仇隙，實無為了執行取締
      績效，而任意誣指抗告人違規之可能。況警員執行公務時
      ，本身即受有行政懲處責任之監督，且其到庭具結作證，
      更係以刑事責任擔保其證言之真實性，故證人翁文彥之前
      開證述內容，經核尚無不可採信之處。此外，抗告人並未
      具體提出證據，供本院調查其抗告理由之真實性足使本院
      動搖前述證人證詞之憑信性，其空言否認本件違規事實，
      尚無足採，其違規行為，應可認定。
（二）交通勤務警察或依法令執行交通稽查任務人員，開單舉發
      違反道路交通管理處罰條例所列之違規事實，經公路主管
      機關或警察機關所為之裁決處罰，本質上為行政處分，係
      公務員基於職務上權力，依法就特定之具體事件所為，並
      具有公法上效果之單方行政行為。而根據公務員為公法上
      行為具有公信力之原則，立法者乃於道路交通管理處罰條
      例中制定相關規定，使交通勤務警察或依法令執行交通稽
      查任務人員，在特殊情形下，當場不能或不宜攔截製單舉
      發時，得當機處置而就違規事實予以逕行舉發（參見道路
      交通管理處罰條例第7 條之2 規定），以達成維護交通秩
      序及公共安全之行政目的。反之，若謂公務員之一切行政
      行為，均需預留充分之證據，以證明其所認定之事實為真
      ，則國家行政勢必受到相當程度之阻礙，而且相關行政目
      的亦難以順利達成，故刑事訴訟法中就犯罪證據有關之規
      定，與屬於行政秩序罰之交通違規裁罰本旨不相符合之部
      分，自不在得以準用之列。從而，交通違規行政爭訟之舉
      證責任原理，應非如刑事案件中，必須超越任何合理懷疑
      ，始可為有罪判決之嚴格證明程度，而係應與民事訴訟之
      舉證責任原理相類似，亦即，基本上應就行政機關與人民
      所各自主張有利於己之事實，分配其應盡之舉證責任，而
      非逕予適用刑事訴訟法上之「無罪推定」原則，此觀諸行
      政訴訟法第136 條，規定行政訴訟程序準用民事訴訟法第
      277 條舉證責任分配原則之立法意旨，即可明瞭。
（三）綜上所述，抗告人於前述時、地，駕駛車牌號碼9M-2332
      號自用小貨車，行經高雄市○○區○○路與廠邊路口，有
      闖紅燈、行駛中撥接行動電話及行車執照、駕駛執照未隨
      車攜帶等違規事實明確，原處分機關交通部公路總局高雄
      區監理所，據此並引用道路交通安全管理處罰條例第14條
      第2 款、第25條第3 款、第31條之1 第1 項、第53條第1
      項等規定，裁處異議人罰鍰共計新臺幣6,300 元，並記違
      規點數3 點，於法即無不當。
四、原審依道路交通案件處理辦法第19條之規定，裁定駁回抗告
    人之異議，經核並無違誤。抗告人抗告意旨，仍執陳詞，指
    摘原裁定不當，並無理由，應予駁回。
據上論結，應依道路交通案件處理辦法第26條，刑事訴訟法第41
2 條，裁定如主文。
中　　華　　民　　國　　96　　年　　8 　　月　　1 　　日
                  刑事第二庭  審判長法  官  林正雄
                                    法  官  陳啟造
                                    法  官  黃壽燕
以上正本證明與原本無異。
不得再抗告。
中　　華　　民　　國　　96　　年　　8 　　月　　1 　　日
                                    書記官  梁雅華
